【裁判字號】    98,訴,229
【裁判日期】    981231
【裁判案由】    損害賠償
【裁判全文】
臺灣基隆地方法院民事判決               98年度訴字第229號
原      告  甲○○
訴訟代理人  張漢榮律師
複代理人    侯傑中律師
被      告  乙○○
上列當事人間損害賠償事件，本院於民國98年12月23日言詞辯論
終結，判決如下：
    主  文
被告應給付原告新台幣貳萬伍仟捌佰伍拾元，及自民國九十八年
六月二十五日起至清償日止，按年息百分之五計算之利息。原告
其餘之訴駁回。
訴訟費用由被告負擔百分之二，餘由原告負擔。
本判決命被告給付部分得假執行。但被告以新台幣貳萬伍仟捌佰
伍拾元為原告預供擔保，得免為假執行。
原告其餘假執行之聲請駁回。
    事實及理由
一、原告起訴主張：
(一)原告前於民國（下同）96年間向被告買受門牌號碼基隆市○
    ○區○○路19巷9號3樓房屋（下稱系爭房屋），然原告入住
    後，系爭房屋即發生滲、漏水及白蟻蛀蝕等問題，兩造並因
    此訟爭於法院，其後雙方協調由被告修復上述問題，被告並
    於修復後出具承諾書（下稱系爭承諾書）予原告，允諾自97
    年8月15日起一年內對系爭房屋負保固責任。然於97年11月
    中旬，原告經仲介公司告知系爭房屋有發生漏水之情形，原
    告察看後即函請被告雇工修繕；又98年1、2月間系爭房屋再
    度漏水，原告遂再度電請被告修復，惟自此時起，系爭房屋
    即時常漏水，詎被告始終堅稱是濕氣，非漏水，其所雇請之
    專業師傅卻稱係漏水，需拆除大部分裝潢，重作防水工程，
    方能一勞永逸，但被告猶不為之，致使系爭房屋屋內絕大部
    分裝潢、燈具都因漏水造成極大損失，甚又發生白蟻蛀蝕之
    情形，根本無法居住，原告多次要求被告依系爭承諾書之約
    定履行，迄今仍無結果。
(二)按「因可歸責於債務人之事由，致為不完全給付者，債權人
    得依關於給付遲延或給付不能之規定行使其權利。因不完全
    給付而生前項以外之損害者，債權人並得請求賠償」、「債
    務人遲延者，債權人得請求其賠償因遲延而生之損害」、「
    遲延後之給付，於債權人無利益者，債權人得拒絕其給付，
    並得請求賠償因不履行而生之損害」，民法第227條、第231
    條第1項及第232條分別定有明文。本件被告本應於受原告通
    知後，依系爭承諾書之約定進行修復漏水等行為，但迄今卻
    未依約履行，致系爭房屋漏水情形漸趨嚴重，進而造成屋內
    傢俱等損失，原告只得自行雇請師傅修繕，估計修復漏水及
    重新裝潢、更新損壞燈具等工程費用至少需新台幣（下同）
    122萬元，被告自應依前揭之規定賠償予原告。
二、被告則聲明請求駁回原告之訴，並答辯略以：被告雖有出具
    系爭承諾書給原告，並重新保固一年，惟98年1、2月間伊有
    聯絡到系爭房屋4樓之住戶一同施作防漏工程，完工後下雨
    天進入系爭房屋拍照察看，發現天花板及牆壁都是乾的，僅
    天花板有濕氣痕跡，需原告配合通風、除濕，伊再為原告重
    上油漆即可，原告之主張並無理由。
三、得心證之理由：
(一)經查，本件原告主張其於96年間向被告買受系爭房屋，然原
    告入住後，系爭房屋即發生滲、漏水及白蟻蛀蝕等問題，兩
    造並因此訟爭於法院，其後雙方協調由被告修復上述問題，
    被告並於修復後出具承諾書予原告，允諾自97年8月15日起
    一年內對系爭房屋負保固責任等情，業據其提出與所述相符
    之委託銷售契約書、不動產買賣要約/承諾書、承諾書等件
    影本為證，並為被告所不否認，自勘信為真實。
(二)按當事人主張有利於己之事實者，就其事實有舉證之責任，
    民事訴訟法第277條本文定有明文。本件原告主張系爭房屋
    自被告簽立承諾書後再度發生漏水情事，需拆除大部分裝潢
    並重做防水工程，需支出費用122萬元始能回復不漏水之狀
    態云云，被告則辯稱系爭房屋並無漏水，而係潮濕滲漏所致
    ；經查，本院為調查系爭房屋是否有發生漏水情事及漏水之
    程度等情，依原告之聲請函請臺灣省土木技師工會至系爭房
    屋進行鑑定，其鑑定意旨略謂：「鑑定結果：(二)經會同兩
    造勘查，除西南側牆有微滲濕潤外，其餘無漏水現象。(三)
    西南側牆面轉角微滲處有黑漬及油漆剝落現象。(四)鑑定日
    前，基隆已連續下雨四天。(五)從建築物西南側外觀照片，
    可得知陽台是屬加建部分，介面處防水效能較低，下雨時間
    若久則會產生入滲現象，屬原有瑕疵，此部分應由被告負責
    。(六)建議微滲外牆撥塗滲入型防水漆加強防水，室內油漆
    剝落部分重新油漆，滲漏損壞修復費用估計為新台幣壹萬伍
    仟玖佰玖拾元。」，有臺灣省土木技師工會中華民國98年11
    月10日(98)省土技字第6037號函附鑑定報告書附卷可稽。是
    依上開鑑定意見，系爭房屋既有牆角滲水情形，當屬被告保
    固範圍之一部分，原告主張被告應負擔修復此部分滲漏之費
    用即15,990元，自屬有據；至於原告拆除裝潢及重新裝潢費
    用應由被告負擔乙節，經查，本件原告主張前述瑕疵而請求
    被告賠償損害，應負舉證之責任，原告即主張須拆除裝潢，
    重作防水工程，此為鑑定及舉證之必要費用，原告之主張即
    僅前述外牆部分防水工程為有理由，則該項費用，即應在此
    範圍內，依比例由被告負擔，始有理由，本件原告請求122
    萬元，而其請求中應有被告負擔之漏水修復費用僅15,990元
    ，而原告提出之估價單中，關於天花板拆除及搬運工程
    55,000元、天花板更新工程370,000元兩項，為此項漏水之
    舉證與修復所必要之工程，應由被告按比例負擔，其比例之
    計算，應以被告修復漏水部分與估價單中之屋外外牆防水工
    程430,000元、室內捉漏工程260,000元(合件690,000元)估
    算之(計算式15,990元/690,000元=0.0232)，亦即天花板拆
    除及搬運工程55,000元、天花板更新工程370,000元兩項合
    計425,000元中之9,860元亦應由被告負擔。至系爭房屋之其
    他部分，於連續下雨四日後既未有漏水反應，應確無漏水之
    情事無疑，是原告既主張系爭房屋有因漏水而需拆除裝潢、
    重做防水工程等情，揆諸首開法條，自應就其情事更負舉證
    之責，是原告既無法就此部分之事實舉證證明，其主張系爭
    房屋需拆除裝潢並重做防水工程云云，即無依據。
(三)綜上所述，本件系爭房屋既確有些微滲水情形，依兩造所訂
    定之系爭承諾書約定，自應由被告負擔修繕費用，是以，原
    告依債務不履行之法律關係，請求被告給付15,990元，負擔
    部分拆除天花板及更新天花板之費用9,860元，合計25,850
    元，及自起訴狀繕本送達之翌日即98年6月25日起至清償日
    止，按年息5％計算之利息，為有理由，應予准許；逾此部
    分之請求為無理由，應予駁回。
四、又原告陳明願供擔保，聲請宣告假執行，經核原告勝訴部分
    ，係所命給付之金額或價額未逾新台幣五十萬元之判決，依
    民事訴訟法第389條第1項第5款，應依職權宣告假執行，並
    依民事訴訟法第392條第2項規定，依職權宣告被告預供擔保
    ，而免為假執行；至原告敗訴部分，其假執行之聲請即失所
    附麗，應予駁回。
五、據上論結，本件原告之訴為一部有理由，一部無理由，依民
    事訴訟法第79條、第389條第1項第5款、第392條第2項，判
    決如主文。
中    華    民    國    98    年    12    月    31    日
                  民事庭法  官  蔡聰明
以上正本係照原本作成。
對於本件判決如有不服，應於收受送達後20日內向本院提出上訴
書狀，敘述上訴之理由，上訴於臺灣高等法院。
中    華    民    國    98    年    12    月    31    日
                        書記官  林蔚菁

司法院資訊處製作；財團法人民間司法改革基金會備份。
